臺灣高雄地方法院民事判決　九十一年度簡上字第九七號
　　上　訴　人　　乙○○
　　被上訴人　　　甲○○
右當事人間請求給付借款事件，上訴人對於中華民國九十一年一月四日本院高雄簡易
庭九十年度雄簡字第二一一六號第一審簡易判決提起上訴，本院判決如左：
    主  文
上訴駁回。
第二審訴訟費用由上訴人負擔。
    事實及理由
一、被上訴人起訴主張：被上訴人甲○○原係奧迪芬專業美容有限公司（下稱奧迪芬
    公司）之總講師，而上訴人乙○○則為前揭公司之美容講師，因八十六年底，奧
    迪芬公司為鼓勵該公司所屬美容講師衝刺業績，訂立八十七年度出國獎勵辦法，
    上訴人為爭取所屬美容講師全線共八名之出國勵名額，於八十七年一月六日向
    訴外人奧迪芬公司之副總經理王安彬借款新台幣（下同）三十八萬三千元繳入奧
    迪芬公司以購買商品，而獲得出國名額；詎上訴人於借款後拒不還款，王安彬因
    被上訴人之故而借款予上訴人，因而對被上訴人不諒解，被上訴人向上訴人數度
    催款未還後，於八十九年十二月二十九日自王安彬處受讓取得對上訴人之債權，
    並由王安彬於九十年六月七日通知上訴人有關債權讓與及應對上訴人儘速清償等
    事宜，惟上訴人迄未清償；爰依民法第二百九十四條、第二百九十七條、第四百
    七十四條、第四百八十條規定請求上訴人給付三十八萬三千元及自支付命令送達
    翌日（支付命令於九十年六月二十九日送達上訴人）起至清償日止，按週年利率
    百分之五計算利息（原審就被上訴人利息起算日在超過九十年七月八日部分之請
    求為駁回被上訴人之訴，因該部分被上訴人並未上訴已確定）。
    被上訴人並於本院補陳：依奧迪芬公司九十一年八月二日函文可知上訴人於八十
    七年一月六日之收款額為三十萬五千五百元，一月九日有三萬元、三十萬六千二
    百二十元、三十萬六千三百元及三十萬七千二百元等四筆款項，合計高達一百二
    十五萬五千二百二十元，上訴人在短短四日內能繳交如此高額款項，應可知包括
    系爭三十八萬三千元在內。
    並於本院聲明：求為判決駁回上訴。
二、上訴人則以：按消費借貸為要物契約，因金錢或其他代替物之交付而生效，借用
    人如有爭執應應由主張已為交付之貸與人負舉證責任，並就其發生所須具備之特
    別要件即金錢之交付及借貸意思表示相互一致負舉證之責任，被上訴人指稱上訴
    人向訴外人王安彬借款三十八萬三千元並繳入奧迪芬公司，惟上訴人未曾向王安
    彬表示過欲借貸之意思，亦未曾由王安彬交付前開款項並繳入公司，上訴人係於
    奧迪芬公司任職期間因求業績，墊款訂購公司貨品致虧損數百萬元因而離職；另
    依被上訴人提出之八十七年出國獎勵辦法規定，上訴人與母親二人出國至少需五
    十萬四千元以上業績，扣除向陳勝典借得七萬五千元，縱使向王安彬借得三十八
    萬三千元仍不足獲得出國之業績，被上訴人主張為業績額而借款令人生疑，又被
    上訴人所提由上訴人簽名有三十八萬三千元之明細乃上訴人本欲向陳勝典借八十
    萬元，經估算業績後僅借款六十萬元，因誤載而塗改，況數字經塗改不能採信。
    並於本院補陳：證人證人施翠琳、郭祐珠僅稱「該筆款項是匯入公司帳號中，在
    在分配好額度後，上訴人是否有收到相當額度的物品．．．」等語，顯見二人證
    述並不明確，又均係傳聞而來並未親眼目睹，另證人葉阡合亦證稱，王安彬之八
    十萬元全數交給被上訴人繳交公司，並非交予上訴人，顯然上訴人並未取得系爭
    借款至明，亦未曾由王安彬交付取得前揭款碩，更未取得該款項後由被告繳入公
    司，被上訴人即應將交付借款之時間、地點負舉證責任；又若上訴人確積欠公司
    貨款，又沒有收到貨，上訴人可主張同時履行抗辯。
    並於本院聲明：求為判決(一)原判決廢棄。(二)被上訴人在第一審之訴駁回。
三、被上訴人主張兩造原均任職於奧迪芬公司，八十六年底奧迪芬公司為為鼓勵所屬
    美容講師衝刺業績，而訂立八十七年度出國獎勵辦法，凡達一定積分之訂貨額者
    即可獲得於八十七年間赴夏威夷出國旅遊機會，兩造並均因合於前揭辦法之規定
    而於八十七年三月間同赴夏威夷旅遊等事實，業據提出奧迪芬公司八十七年度出
    國勵辦法、照片等為證，且為上訴人所不爭執，自應認為真實。是本件兩造爭
    執要點為：(一)上訴人是否確為爭取前揭出國旅遊機會而向訴外人王安彬借款三十
    八萬三千元。(二)被上訴人是否確自王安彬受讓前開借款債權，而得向上訴人請求
    清償借款。
四、經查：
  (一)證人即曾與兩造同任職奧迪芬公司講師之施翠琳於原審到庭結稱「在八十七年元
    月份，我曾經與原（被上訴人）、被告（上訴人）到公司結算業績，我們是先到
    公司去，有遇到王副總，他問我們要不要繼續衝刺，他說他有一筆錢可以幫我們
    ．．．，我和原、被告及葉仟合商量後，決定向王副總借錢，我們四人共借八十
    萬元，再依個人業績需要份配借多少，我們回來後有算定每個人借多少．．．，
    之後我隱約聽到他們三人說葉沒有借，被告借了參拾捌萬參仟元左右，．．」、
    證人郭祐珠結稱「我曾在奧迪芬工作，自七十八年一直到現在，我知道被告曾向
    王副總借三十八萬，．．．，之前我就有聽說他們那區有向王副總借捌拾萬元，
    因為我是王副總的太太，至於每個人借的額度我不清楚，．．．當時有問那一區
    的人說錢還了沒有，我聽其他下線的人說只剩被告沒有還，其他人都還了，我有
    問被告是否要用教育獎金抵扣，她說因為還有急用，所以沒有辦法」（原審九十
    年十月十一日言詞辯論筆錄）、證人葉仟合亦到庭結稱「副總問我們金額是否足
    夠，他那裡有錢，若有需要，可以借我們，我們說有需要，副總拿了捌拾萬我們
    ，我們借了之後再到二樓會計那裡入帳，之後回到工作室再去分」「我們四人當
    場都說有需要，副總就把捌拾萬給我們四人，入帳之後，我們再回工作室討論。
    」（原審九十年十一月十三日言詞辯論），並於本院補稱「是（指八十七年一月
    間曾否與二造及施翠琳一同至奧迪芬公司找王安彬借款）。當天本來要去入帳，
    遇到副總王安彬，當月剛好要增取獎勵金可以免費出國旅遊，他問我們資金夠不
    夠，我們說不夠，他說他有錢可以借我們，當天他總共借我們四人捌拾萬，我們
    拿到二樓會計部門先入帳，再回工作室討論四人如何分攤這筆錢，當時乙○○分
    攤參拾捌萬多，我十七萬多，施翠琳十九萬多，另有壹個曹明涼分攤四萬七千元
    。」「那是乙○○寫的（指原審十一月二十八日被上訴人所提之準備（三）狀所
    附計算簡表），其中淑文、靖修、惠敏都是她的學生，所以乙○○要借三十八萬
    三千就是扣除她自己提出款項外，尚須負擔她三個學生部分。事後三個學生都將
    錢還給乙○○了。」（本院九十一年九月二十七日準備程序筆錄），是依證人等
    人所言，已足認上訴人確於八十七年一月六日與被上訴人及證人等共同向王安彬
    借得款項八十萬元，並由上訴人分得其中三十八萬三千元。
  (二)另被上訴人復提出計算便箋一紙，上載有「宜欣３８３０００」等字樣，上訴人
    復不否認其上宜欣二字確為其所簽，參以證人葉仟合亦證稱前揭便箋確為上訴人
    所寫等情，益證上訴人確曾向訴外人王安彬借款三十八萬三千元之事實；另依奧
    迪芬公司於原審以九十一年八月二日九十一奧人貨證字第０００００八０二號函
    稱該公司八十七年一月六日有關被上訴人入帳共為八十萬元，與被上訴人及證人
    所述同日向王安彬借款之總額相符，應認被上訴人與證人等前揭所述為真，況奧
    迪芬公司前開函文所附公司八十七年一月六日帳務登記表確記載施翠琳、曹明涼
    、葉仟合與上訴人各入帳三十萬四千九百七十元、三十萬六千零九十元、三十萬
    五千六百元、三十萬五千五百元，亦有帳務處理登記表可參，足認證人等人所述
    當日共同向王安彬借款共八十萬元，並入帳公司之詞應認係屬真實。
  (三)又訴外人王安彬確於八十九年十二月二十九日將其對上訴人之三十八萬三千元借
    款債權讓與被上訴人，並由王安彬於九十年六月七日以存證信函通知上訴人債權
    讓與之事實，有被上訴人所提之高雄博愛路郵局第四六０號存證信函及回執、債
    權轉讓契約書等為證，且為上訴人所不爭執，參諸民法第二百九十七條第一項前
    段規定，應認本件債權讓與之意思通知業已到達上訴人，而生債權讓與之效力，
    被上訴人自得請求上訴人清償借款。
五、另被上訴人雖主張約定借款期限為三個月，惟為上訴人所否認，證人施翠琳、葉
    仟合亦未證述系爭借款為有返還期限之約定，再者被上訴人就此亦未舉證證明，
    故本件應認屬未定期限之消費借貸，又按消費借貸未定返還期限者，借用人得隨
    時返還，貸與人亦得定一個月以上之相當期限催告返還，而所謂貸與人得定一個
    月以上之相當期限催告返還，非謂貸與人之催告必須定有期限，僅須貸與人有催
    告之事實，而催告後已逾一個月以上相當期限者，即認借用人有返還借用物之義
    務，此有最高法院七三臺抗字第四一三號判例可稽，而本件被上訴人之債權讓與
    通知及對上訴人之借貸物返還催告事實，有上訴人於九十年六月七日收受之存證
    信函為據，依前揭判例說明，被上訴人所為催告期限屆滿之日為九十年七月七日
    ，上訴人應自同年七月八日起負擔遲延責任，原審因而認定被上訴人請求上訴人
    給付自九十年七月八日起至清償日止按年利率百分之五計算之利息範圍內，為有
    理由，亦無違誤。
六、綜上所述，本件被上訴人基於消費借貸及債權讓與之法律關係，請求上訴人給付
    向訴外人王安彬借用之三十八萬三千元及自九十年七月八日起至清償日止，按週
    年利率百分之五計算之遲延利息，於法即屬正當，應予准許。原審因而為被上訴
    人勝訴之判決，並因兩造之聲請而為假執行及免為假執行之宣告，經核並無不合
    ，上訴意旨猶執前詞指摘原判決不當，求予廢棄改判，非有理由，應駁回其上訴
    。
據上論結：本件上訴為無理由，依民事訴訟法第四百三十六條之一第三項、第四百四
十九條第一項、第七十八條，判決如主文。
中　　　華　　　民　　　國　　九十一　　年　　十二　　月　　十三　　　日
                              臺灣高雄地方法院民事第五庭
~B審判長法官　黃蕙芳
~B法　　　官　黃宏欽
~B法　　　官　林玉心
右為正本係照原本作成。
本判決不得上訴。
中　　　華　　　民　　　國　　九十一　　年　　 十二　 月　　十三　　　日
~B法院書記官　陳家宏
